臺灣高雄地方法院刑事判決　　　　　　　　　　　　　　九十一年度交易字第九號
　　公　訴　人　臺灣高雄地方法院檢察署檢察官乙○○
　　被　　　告　甲○○
右列被告因過失傷害案件，經檢察官提起公訴（九十一年度調偵字第七四九號），本
院判決如左：
    主  文
甲○○無罪。
    理  由
一、公訴意旨略以：被告甲○○於民國（下同）九十年四月五日上午八時四十分許，
    駕駛車牌號碼Ｅ４─三九一九號自小客車，沿高雄市三民區○○○路由北往南方
    向，以時速約四十公里之速度行駛，行經高雄市三民區○○○路與北平二街交岔
    口，欲右轉進入北平二街時，原應注意車前狀況，並隨時採取必要措施，另轉彎
    車輛應暫停讓直行車輛先行，且依當時客觀情形，並無不能注意之情事，竟疏未
    注意博愛一路慢車道由北往南方向有無機車直行而來，而逕行右轉進入北平二街
    ，適有告訴人丙○○騎乘車牌號碼ＴＸＮ─一四０號輕型機車，以時速高於四十
    公里以上之速度，沿博愛一路由北往南方向行駛至上述地點，突見被告右轉至慢
    車道上，閃煞不及而遭被告右前車頭擦撞原告之左側車頭擋風板，致使告訴人彈
    出車外撞擊停在北平二街由西往東方向，因紅燈停在上述交岔路口，由丁○○所
    駕駛車牌號碼ＨＤ─六五四二自小貨車左前保險桿，而受有頭部外傷、頭部右側
    挫裂傷等傷害，因認被告涉犯刑法第二百八十四條第一項前段普通過失傷害罪嫌
    云云。
二、按犯罪事實應依證據認定之，無證據不得推定其犯罪事實；不能證明被告犯罪或
    其行為不罰者，應諭知無罪之判決，刑事訴訟法第一百五十四條、第三百零一條
    第一項定有明文。次按，為刑事訴訟上證明之資料，無論其為直接證據或間接證
    據，均須達於通常一般之人均不至於有所懷疑，而得確信其為真實之程度，始得
    據為有罪之認定，若其關於被告是否犯罪之證明未能達此程度，而有合理懷疑之
    存在，致使無從形成有罪之確信，根據「罪證有疑，利於被告」之證據法則，即
    不得遽為不利於被告之認定，此觀諸最高法院七十六年台上字第四九八六號判例
    意旨自明。而犯罪事實之認定，應憑真實之證據，倘證據是否真實尚欠明顯，自
    難以擬制推測之方法，為其判斷之基礎，最高法院五十三年台上字第六五六號判
    例亦可資參照。再者，告訴人之指訴係使被告受刑事訴追為目的，是其陳述是否
    與事實相符，仍應調查其他證據以資審認，此有最高法院七十六年度台上字第四
    九八六號、五十二年台上字第一三ＯＯ號刑事判例可資參照。又刑法上所謂過失
    ，係指行為人依客觀情狀負有義務卻怠於注意，且依其個人能力可期待其注意，
    又該結果依一般社會經驗係可預見的，始能成立過失犯，是行為人如已盡其客觀
    上必要之注意義務，且對其並無期待可能性或預見可能性時，自無過失責任可言
    。
三、公訴人認被告甲○○涉犯上開罪嫌，無非係以告訴人之指訴及高雄市政府警察局
    交通大隊交通事故談話紀錄表、高雄市○○○○○道路交通事故調查報告表、現
    場照片四張、肇事後告訴人之機車照片及被告之自小客車照片五張為主要論據。
    訊據被告固坦承於上述時間駕駛前揭自用小客車行經前開地點與告訴人丙○○發
    生車禍等情，惟堅決否認有何過失傷害之犯行，並稱：伊要右轉時，有先停下來
    注意機車道來車，且當時伊車頭已經朝右停住，伊一放腳剎車，就聽到碰撞聲，
    是告訴人車速太快，才撞到伊右前輪等，並非伊去撞告訴人等語，經查：
（一）被告行經高雄市○○○路與北平二街交岔口，欲右轉進入北平二街時，有先停
      在該路口等待機車道來車先通過等情，業據被告供承在卷，且據證人丁○○於
      偵訊時證稱：「（本件車禍時你在場否？）有。我在北平二街上停紅燈，他們
      二人都是博愛路由北往南，梁女在博愛路要右轉北平街，她先等機車過後，她
      正要過機車道時，丙○○突然衝出來」等語（見九十年十一月十六日偵訊筆錄
      ）；其於本院審理時證稱：「（當時情形？）我當時停在北平二街上，他們二
      人都是同方向都是在博愛路，我是紅燈先停住，被告的車才開過來，因為博愛
      路機車道有很多機車，所以被告的車，有往右停住等機車通過，車頭沒有超過
      機車道，等沒有機車時，被告開到機車道一半時，告訴人當時車速不慢的騎過
      來，撞到後，告訴人就直接彈到我的車頭左前方：：：」等語（見本院九十一
      年二月二十日調查筆錄），足徵被告辯稱伊當時有先停下來看機車道有無來車
      始通過並非直接右轉等語，應為真實。
（二）告訴人雖稱係被告撞擊其機車左側云云，惟依車禍現場及二人車損之照片顯示
      ，被告自用小客車損壞處係在右前方保險桿及右前輪前葉子板接合處，而告訴
      人機車損壞處主要係在機車正前方及左檔泥板、左踏板區、左後身護板，雖告
      訴人機車左側有嚴重受損情形，然告訴人之機車於擦撞後，其機車左側有倒地
      滑行，是告訴人機車之左檔泥板、左踏板區、左後身護板斷裂之情形，難認必
      係遭被告撞擊所致而非滑行所致。再者，倘如告訴人所稱係被告撞擊其機車左
      側云云，則為何告訴人機車前方會有如此嚴重之裂痕？佐以告訴人於高雄市政
      府警察局交通大隊訊問時自稱伊當時時速約有五十公里等語，且證人丁○○於
      偵訊及本院審理時皆證述告訴人當時車速相當快等情，足徵當時應係告訴人車
      速過快閃避不及，致其機車車頭撞擊到被告自用小客車之右前方保險桿及右前
      輪前葉子板接合處，否則告訴人之機車前方應不會有如此嚴重之破裂情形。
（三）按道路交通安全規則第一百零二條第一項第六款規定：「轉彎車應讓直行車先
      行。但直行車尚未進入交岔路口，而轉彎車已達中心處開始轉彎，直行車應讓
      轉彎車先行」。是若被告右轉駛出時搶先右轉，致被害人騎乘機車閃避不及而
      撞上，則被告當有過失甚明，反之，若告訴人尚未進入交岔路口，而被告已達
      中心處開始轉彎，則告訴人應讓被告先行。然依高雄政府警察局道路交通事故
      調查報告表及現場照片可知，肇事後被告之車係停於交岔路口之博愛一路南向
      慢車道與北平二街西向慢車道行車路線交會處，頭略西北，尾略東北，距北平
      二街北側路邊延伸右前輪一點九公尺、右後輪零點三公尺，右後車角距博愛一
      路南向快慢車道劃分島西側路線延伸零點四公尺等情，及本院依職權履勘現場
      ，命被告將自用小客車依前揭事故調查表記載之情形停放，據此停放位置觀之
      ，被告自用小客車之車頭停放位置，已明顯突出機車道中線，此有本院九十一
      年五月十七日勘驗筆錄及六幀附卷可稽，佐以被告當時車頭已經向右且在行進
      中，足徵被告當時已達中心處開始轉彎，然告訴人非但未減速，仍貿然通過，
      是本件應係告訴人侵犯被告之用路權甚明。綜上所述，被告當時已注意往來車
      輛後始行右轉，堪認被告駕車已盡其客觀上必要之注意義務，此時如何能期待
      被告，對自後而來且車行甚速、未注意車前狀況之告訴人，見其仍不知減速，
      而為閃避告訴人之動作？是對於告訴人之違規駕駛行為，自亦無法要求被告對
      此有所預見而為預防措施，是參諸前揭法條規定及說明，被告就本案車禍已盡
      其客觀上必要之注意義務，且被告並無期待可能性及預見可能性，被告自無過
      失責任可言。
（四）本件車禍事故雖經告訴人申請鑑定，鑑定結果認被告右轉未讓右側慢車道直行
      車先行，為肇事原因，告訴人超速行使為肇事次因云云，有高雄市政府建設局
      車輛行車事故鑑定委員會九十年六月二十一日，以九十高市車鑑字第二七二三
      號鑑定委員會函索檢附之鑑定意見書一分在卷供參，惟鑑定機關係依前揭道路
      交通事故調查報告表，認從雙方關係位置、跡象型態、行向、路線、路況及車
      損及警方人員所稱等情，加以認定。然承前所述，鑑定機關並未細究告訴人右
      轉當時，是否已盡注意義務，及雙方撞擊處為何，即遽認定被告有前開肇事原
      因，實不足供參佐，附此說明。此外，本院復查無其他確切之積極證據足以證
      明被告有何如公訴人所指之過失傷害犯行，尚屬不能證明被告犯罪，揆諸前開
      說明，依法應為無罪判決之諭知。
據上論斷，應依刑事訴訟法第三百零一條第一項前段，判決如主文。
本案經檢察郭昭吟官到庭執行職務。
中      華      民      國    九十一      年    六      月     十三     日
                                  臺灣高雄地方法院交通法庭
                                      審判長法  官  黃蕙芳
                                            法  官  何秀燕
                                            法  官  張茹棻
右正本證明與原本無異。
如不服本判決，應於判決送達後十日內，向本院提出上訴狀。
                                            書記官  李忠霖
中      華      民      國    九十一      年    六      月    十三      日
